【裁判字號】    98,訴,478
【裁判日期】    990413
【裁判案由】    清償債務
【裁判全文】
臺灣雲林地方法院民事判決
原      告  台新國際商業銀行股份有限公司
法定代理人  甲○○
訴訟代理人  丁○○
            丙○○
被      告  天嵩皮革股份有限公司
法定代理人  乙○○
上列當事人間請求清償債務事件，本院於民國99年3 月30日言詞
辯論終結，判決如下：
    主  文
被告應給付原告新台幣萬肆仟零陸元，及自民國九十八年十二
月一日起，至清償日止，按年利率百分之五計算之利息。
訴訟費用（減縮部分除外）由被告負擔。
本判決得假執行。
    事  實
壹、原告方面
一、聲明：
  (一)被告應給付原告新台幣（下同）34,006元，及自本件起訴狀
    繕本送達翌日即民國（下同）98年12月1 日起至清償日止，
    按年息百分之五計算之利息。
  (二)訴訟費用由被告負擔。
二、陳述：
    證人戊○○因對原告負有債務尚未清償，原告依法取得執行
    名義後，曾聲請鈞院民事執行處以98年度司執己字第6768號
    就證人戊○○對被告之薪資債權核發扣押命令，而被告對該
    扣押命令未聲明異議，鈞院民事執行處即依法將證人戊○○
    對被告之薪資債權另行核發移轉命令予原告。惟該移轉命令
    送達被告後，被告既未對之聲明異議，亦未依原告之電話催
    告履行給付，原告自得訴請被告給付證人戊○○自98年4 月
    起至同年8 月止，每月薪資在三分之一範圍內之金額，總共
    34,006元。
貳、被告方面
一、聲明：
  (一)原告之訴駁回。
  (二)訴訟費用由原告負擔。
二、陳述
    證人戊○○尚欠被告21萬元，有借據為憑，主張先扣除該借
    款後，若有剩餘之金額，再向原告給付。
    理    由
壹、程序方面：
    按訴狀送達後，原告不得將原訴變更或追加他訴，但擴張或
    減縮應受判決事項之聲明者，不在此限，民事訴訟法第255
    條第1 項第3 款定有明文。本件原告起訴主張被告應給付原
    告570123元，嗣後於本院98年3 月30日言詞辯論庭變更為被
    告應給付原告34,006元，及自本件起訴狀繕本送達翌日即98
    年12月1 日起至清償日止，按年息百分之五計算之利息，核
    屬減縮應受判決事項之聲明，與前開規定相符，應予准許，
    先予敘明。
貳、兩造不爭執事項：
一、被告公司於98年4 月1 日收到本院民事執行處扣押命令。（
    本院案號是98年度司執己字第6768號）
二、證人戊○○於98年8 月31日自被告公司離職。
三、證人戊○○自98年1 月1 日起，至同年8 月31日由被告公司
    離職止，每月薪資分別為49,507元、48,769元、35,275元、
    30,870元、18,638元、18,394元、12,992元、21,126元。
、兩造爭執之事項：
    證人戊○○是否尚欠被告公司21萬元？若有，被告公司得否
    主張抵銷？
肆、法院的判斷：
一、原告起訴主張前於98年3 月26日執本院96年度促第15244 號
    確定支付命令為執行名義，向本院民事執行處聲請就證人戊
    ○○任職於被告公司之薪資債權為強制執行，經本院民事執
    行處以98年度司執己字第6768號強制執行事件受理，本院民
    事執行處並於98年3 月27日核發執行命令，將證人戊○○任
    職於被告公司之薪資債權在三分之一範圍內為扣押，該執行
    命令於98年4 月1 日送達於被告。嗣後本院民事執行處再核
    發移轉命令，並已送達於被告等情，業經本院依職權調閱上
    開強制執行事件卷查核無訛，復為兩造所不爭執，自堪信為
    真正。又證人戊○○已於98年8 月31日自被告公司離職之事
    實，亦為兩造所不爭執，故本院僅就兩造所爭執證人戊○○
    是否尚欠被告公司21萬元，被告得否主張抵銷予以審酌。
二、依被告公司之法定代理人乙○○於本院98年12月22日言詞辯
    論時到庭陳稱：（法官問：你收到本院的扣押命令以後，有
    無按月留下戊○○三分之一的薪水？）乙○○答：「銀行沒
    有來收取，我就還給戊○○。」（法官問：你一共扣多少錢
    ？）乙○○答：「五個月，本公司每半個月發薪水一次，我
    一共扣了十次，但戊○○接到法院的扣押命令後，認為努力
    工作所得也會被執行，就不再認真工作，本來每個月薪水有
    三萬多元，收到扣押命令後，每個月的薪水才一萬四、五千
    元。」核與證人戊○○於本院99年3 月30日言詞辯論時到庭
    具結證稱：（法官問：98年4 月初有無收到台新銀行聲請本
    院民事執行處向天嵩皮革股份有限公司扣證人薪資之執行命
    令？）戊○○答：「有。」（法官問：天嵩皮革股份有限公
    司有無扣證人薪水？）戊○○答：「沒有。」（法官問：從
    98 年4月初到98年8 月證人離開天嵩皮革股份有限公司，每
    月兩次之薪水，該公司都有發給你？）戊○○答：「有，但
    因為聽到台新要對我進行扣薪，我就有時有做有時沒做，公
    司叫我去的時候我才去做，所以薪水比較少。」其二人就被
    告公司於收受本院民事行處之執行命令後，有無依該執行命
    令按月扣押證人戊○○之薪資部分，說詞顯不一致。
三、再者，關於證人戊○○向被告公司借錢如何償還一節，依被
    告公司之法定代理人乙○○於本院99年3 月30日言詞辯論時
    陳稱：（法官問：戊○○借的錢，被告公司曾否從他的薪水
    中扣回？）乙○○答：「有時扣薪水，有時他拿現金給我，
    所以有時有扣有時沒扣，不一定。」，而證人戊○○於同日
    言詞辯論到庭具結證稱：（法官問：公司發薪水給你，有無
    扣掉什麼錢？）戊○○答：「沒有，只有扣勞健保費。」其
    二人之說詞亦有所出入。
四、參以證人戊○○證稱其家中每月開銷需要2 萬餘元，而依被
    告所提之證人戊○○98年全年各月份薪工資印領表，記載證
    人戊○○於98年1 月至4 月之薪資分別為49,507元、48,769
    元、35,275元、30,870元（此並為兩造所不爭執），均超出
    其家中開銷額度，被告卻不從其薪資中扣款，以抵償其向被
    告公司之借款，顯然違背事理，故被告主張及證人證稱其有
    向被告公司借款，至離職時尚有21萬元未償還一節，雖被告
    有提出借據原本為證，仍不足採信。
五、按強制執行程序所核發之執行命令，僅於該命令所載範圍內
    生扣押或移轉之效力，債權人自無從逾越法院執行命令之範
    圍主張權利。經調閱本院98年度司執己字第6768號強制執行
    事件卷，本院民事執行處於98年3 月27日所核發執行命令之
    內容，乃將證人戊○○對被告公司之薪資債權（包括薪俸、
    各種津貼、補助費、獎金等在內）在三分之一範圍內為扣押
    ，被告公司於98年4 月1 日收受前開執行命令後，本院再於
    98年6 月7 日核發移轉命令，將證人戊○○任職被告公司之
    薪資債權於三分之一之範圍內移轉予原告，被告於98年6 月
    10日收受送達，而證人戊○○於同年8 月31日離職等情，有
    各該執行命令、送達證書及本院依職權由勞保局電子閘門調
    取證人戊○○之投保資料等在卷可稽，則本院民事執行處於
    98年3 月27日所核發之扣押命令，自98年4 月1 日起即對被
    告生效，被告自應受該執行命令之拘束。則自98年4 月起至
    98年8 月31日止（共計5 個月），證人戊○○任職於被告公
    司之薪資於三分之一之範圍內，自應由被告公司依本院前開
    執行命令扣押之，而依被告公司所提之證人戊○○98年全年
    各月份薪工資印領表之記載，證人戊○○自98年4 月起至98
    年8 月31日止任職於被告公司之每月薪資分別為30,870元、
    18,638元、18,394元、12,992元、21,126元，從而，依本院
    前開執行命令，被告公司自98年4 月起至98年8 月止，計5
    個月期間應扣押之金額即為34,007元【計算式：（30,8 70
    ÷3 ）＋（18,638÷3 ）＋（18,394÷3 ）＋（12 ,992 ÷
    3 ）＋（21,126÷3 ）＝34,007，元以下四捨五入】。茲被
    告公司應扣押之上開證人戊○○薪資債權既經本院民事執行
    處於於98年6 月7 日核發移轉命令，被告公司並於98年6 月
    10日收受該移轉命令之送達，則原告即得向被告公司收取之
    ，且被告公司抗辯證人戊○○尚欠其借款21萬元，主張抵銷
    部分不足採信，已如前述，則原告訴請被告給付上開5 個月
    經扣押之證人戊○○薪資34,006元，並未逾本院前開執行命
    令扣押及移轉之範圍，於法自屬有據，應予准許。
六、次按給付無確定期限者，債務人於債權人得請求給付時，經
    其催告而未為給付，自受催告時起，負遲延責任。其經債權
    人起訴而送達訴狀，或依督促程序送達支付命令，或為其他
    相類之行為者，與催告有同一之效力；遲延之債務，以支付
    金錢為標的者，債權人得請求依法定利率計算之遲延利息；
    應付利息之債務，其利率未經約定，亦無法律可據者，週年
    利率為百分之五，民法第229 條第2 項、第233 條第1 項前
    段、第203 條分別定有明文。從而，原告依據證人戊○○對
    於被告之薪資債權及本院民事執行處之債權移轉命令，請求
    被告給付34,006元，及自起訴狀繕本送達翌日（即98年12月
    1 日）起，至清償日止，按年利率百分之五計算之利息，為
    有理由，應予准許
伍、又所命給付之金額或價額未逾50萬元之判決，法院應依職權
    宣告假執行，民事訴訟法第389 條第1 項第5 款定有明文。
    本件命被告公司給付之金額為34,006元，未逾50萬元，爰依
    職權宣告假執行。
陸、結論：本件原告之訴為有理由，並依民事訴訟法第78條、第
    389 條第1 項第5 款判決如主文。
中    華    民    國    99    年    4     月    13    日
                  民事第一庭    法  官  邱瑞裕
以上正本係照原本作成。
如對本判決上訴，須於判決送達後20日內向本院提出上訴狀。
中    華    民    國    99    年    4     月    14    日
                                書記官  陳文明

司法院資訊處製作；財團法人民間司法改革基金會備份。
